臺灣高等法院臺中分院刑事判決　　　　94年度上訴字第1186號
上　訴　人
即　被　告　甲○○
指定辯護人　盧志科律師
上列上訴人因毒品危害防制條例案件，不服臺灣臺中地方法院94
年度訴字第368號中華民國94年4月20日第一審判決（起訴案號：
臺灣臺中地方法院檢察署93年度偵字第17023號），提起上訴，
本院判決如下：
    主 　 文
原判決撤銷。
甲○○共同連續販賣第一級毒品，處有期徒刑玖年。販賣第一級
毒品所得新臺幣壹仟元沒收，如全部或一部不能沒收時，以其財
產抵償之。
    事　  實
一、甲○○明知海洛因係毒品危害防制條例列管之第一級毒品，
    竟與羅陸助（另由台灣台中地方法院檢察署檢察官偵辦）共
    同基於販賣第一級毒品海洛因營利之概括犯意，分別於民國
    （下同）九十三年九月二十七日，羅陸助使用000000
    0000號之行動電話與林世傑所使用之00000000
    00號之行動電話聯絡，雙方約定由羅陸助將０、二公克之
    第一級毒品海洛因以新台幣（下同）一千元販賣予林世傑，
    並約定在台中縣神岡鄉○○路與神圳路口之神岡國小附近交
    易，再由羅陸助打甲○○之0000000000號行動電
    話，約甲○○駕車搭載其前往交易，甲○○為取得羅陸助無
    償供給之海洛因施用，遂駕駛豐磊企業有限公司所有，交其
    使用之車牌號碼ＯＶ─八七九六號自用小客車，前往搭載羅
    陸助至約定地點，由羅陸助交付第一級毒品海洛因予林世傑
    ，並由羅陸助向林世傑收取一千元。嗣於九十三年九月二十
    九日十二時許，林世傑在台中縣神岡鄉○○路三六號之七住
    處，為警查獲施用第一級毒品海洛因，並當場扣得其注射針
    筒三支、分裝杓一支（另案由台灣台中地方法院檢察署檢察
    官偵辦），經林世傑供出其施用之海洛因係羅陸助所販售，
    警察遂授意林世傑以電話聯絡羅陸助佯稱欲向其購買三千元
    之海洛因，羅陸助雖應允，惟表示其因事忙，將由甲○○前
    往交易，羅陸助乃於同日十四時許，指示甲○○駕駛前開車
    輛前往交易，甲○○於同日十四時三十分許，前往約定之神
    岡國小附近，欲向林世傑取款之時，為埋伏之員警查獲而販
    賣未遂。
二、案經台中縣警察局移送台灣台中地方法院檢察署檢察官偵查
    起訴。
    理 　 由
一、證人林世傑於警詢及偵查中之供述雖與其在原審審理中之陳
    述不符，惟其前者之陳述，與被告於警詢中之自白大致相同
    ，亦與通聯記錄所顯示之情況相符，且本件係因林世傑被查
    獲施用海洛因，供出其所施用海洛因係向羅陸助所購買，由
    經警方授意林世傑以前開行動電話佯稱欲向共犯羅陸助購買
    海洛因後，再由羅陸助指示被告前往交易，而為警查獲前往
    交易之被告，林世傑與被告原即不認識，應不至於隨意誣指
    ，其在警詢及偵查中所為陳述，具有較可信之特別情狀，且
    為證明本案事實所必要，核與刑事訴訟法第一五九條之二之
    規定相符，應有證據能力，合先敘明。
二、訊據被告甲○○對其搭載羅陸助多次，及於前揭時、地受羅
    陸助之託欲至台中縣神岡國小附近向林世傑收取三千元為警
    查獲之事實坦承不諱，惟矢口否認有前開犯行，辯稱：伊載
    羅陸助時，他說要去找朋友，伊沒有下車，也不認識他的朋
    友，談完事情伊就載羅陸助回豐原，不知道羅陸助是去販賣
    海洛因，被查獲當天，羅陸助叫伊去向林世傑收三千元，伊
    也不知道是販賣海洛因的錢云云，惟查：
（一）被告於警詢時供稱：今天十四時許，「阿助」打0000
      000000號之行動電叫伊向林世傑收取三千元後，再
      由「阿助」將毒品海洛因親自交付林世傑，「阿助」與其
      他人交易毒品，由伊駕駛自小客ＯＶ─八七九六號，搭載
      「阿助」去交易，「阿助」則無償提供毒品海洛因給伊施
      用，前後共提供伊三、四次，警方提供「阿助」之前科相
      片，經伊當場指認為伊所稱之阿助該男子無訛，伊見過林
      世傑約三次，於九十三年九月二十七日十七時許，在神岡
      國小附近，林世傑與羅陸助交易毒品時見過一次，由伊擔
      任司機。其他二次是在路上打招呼見過，伊只載過阿助一
      次，販毒所得均為阿助私人獨得，上述所言，是伊在自由
      意志下之陳述，沒有刑求逼供，伊精神狀況良好等語（偵
      查卷第六頁至第八頁），並指認警方所提供之羅陸助照片
      即其所認識之阿助無誤，有其簽名指認之照片在卷可稽（
      偵查卷第十頁）。其於原審審理中雖否認搭載羅陸助當時
      其即知悉係在販賣毒品，惟亦供稱：「載羅陸助到圳堵活
      動中心、東西向交流道、神岡國小，羅陸助只跟我說，他
      要下車，要我等他一下，也沒有要我把車子熄火」、「Ｏ
      Ｖ─八七九六號自用小客車是公司的車子，公司的負責人
      是我弟弟，公司名稱叫豐磊企業有限公司，該車是登記在
      公司的名下，平時是我在使用」、「平時跟羅陸助聯繫都
      是他打我的手機，羅陸助的手機是0000000000
      號手機，羅陸助打0000000000號的手機」，「
      當時羅陸助要求載他，我有問羅陸助，羅陸助只有說要找
      朋友而已，那時我並沒有感到懷疑，我直到羅陸助拿給我
      那包毒品的時候，我才知道羅陸助有賣毒品」、「．．．
      ．．我於載羅陸助到神岡國小時，見過林世傑一次。我在
      警局所言實在」等語（原審卷第三０八頁至第三一二頁）
      。
（二）證人林世傑於警詢時供稱：「我所施用之海洛因，係向綽
      號『阿助』之男子所購，．．九十三年九月二十七日．．
      ，我打電話至『阿助』0000000000號，雙方約
      在神岡國小交易海洛因毒品，以一千元代價購得」、「警
      方提供綽號『阿助』之前科相片，經我當場指認，為我所
      稱之『阿助』男子無訛」、「我為配合警方誘捕『阿助』
      ，於電話中跟『阿助』講，我要以三千元向他購買海洛因
      毒品，且要求毒品品質要好，『阿助』當時跟我說，沒問
      題，但是必須以現金交易，雙方亦約在神岡國小交易」、
      「當場查獲前來與我交易之甲○○，當場查獲海洛因一包
      」、「日前我向『阿助』購買海洛因毒品時，均由甲○○
      駕駛自小客車，陪同『阿助』前來販毒，但是這一次因『
      阿助』稱其處理事情，無法立刻前來，就請甲○○前來交
      易毒品」、「我見過甲○○約一、二次，均於與『阿助』
      交易毒品時，由甲○○擔任司機」等語（偵查卷第十三頁
      、第十四頁）。並指認警方所提供之羅陸助照片就是其所
      認識之阿助無誤，有其簽名指認之照片在卷可稽（偵查卷
      第十七頁）。其於偵查中亦證稱：毒品係跟「阿助」買的
      ，是口卡上之羅陸助，0000000000是「阿助」
      的電話，伊以一千元代價向羅陸助在神岡國小購買０、二
      公克之海洛因．．，由甲○○載羅陸助來交貨，警方曾叫
      伊打羅陸助行動電話，向其購買三千元之海洛因，羅陸助
      說他沒空會叫甲○○來交貨等語（偵查卷第三七頁至第四
      ０頁）。
（三）被告於警詢時之自白，與證人林世傑於警詢、偵查中所證
      ，互核大致相符，足徵證人林世傑所證及被告之自白尚非
      不堪採信，參酌原審法院向台灣大哥大股份有限公司調取
      被告所使用之0000000000號行動電話，與林世
      傑所使用之0000000000號行動電話，及羅陸助
      所使用之0000000000號行動電話，三人間之通
      聯紀錄顯示，(1)被告甲○○與林世傑間，未曾有電話聯繫
      ，(2)林世傑與羅陸助間則通聯紀錄頻繁，於九十三年九月
      二十七日自十時零二分起至二十三時三十四分止，通聯達
      十三次，九十三年九月二十九日中午十三時五十分之後亦
      有五通電話聯絡，林世傑行動電話自當天十四時十分最後
      一通通聯後即無任何通聯，(3)被告與羅陸助間於九十三年
      九月二十七日自十三時三十六分起至二十時零四分止，共
      有十一次通聯記錄，於九月二十九日十三時二十四分起至
      十四時零五分止，有七次通聯記錄，至同日十四時二十七
      分最後一通電話後即無通聯記錄，有通聯記錄附原審卷足
      稽，核與被告上開自白及證人林世傑所供情節相符，益見
      被告確有前開犯行。證人林世傑雖於警詢時供稱，其於九
      十三年九月二十七日十七時許打電話至「阿助」之行動電
      話向「阿助」購買毒品云云，惟九十三年九月二十七日當
      天，林世傑與羅陸助自十二時十八分之後至二十時十二分
      之間均未有通聯記錄，足見證人林世傑當天與羅陸助聯絡
      購買毒品事宜並非於十七時許，惟彼二人於該日其他時間
      則確有行動電話之通聯記錄，林世傑上開所供關於九十三
      年九月二十七日當天十七時許其打電話向「阿助」購買毒
      品之時間，應係記憶錯誤所致，惟仍不影響林世傑所供當
      日確有以行動電話向羅陸助購買毒品之認定。
（四）證人林世傑於原審審理中證稱：伊係向另一不知真實姓名
      綽號「阿助」之人購買毒品等語（原審卷第二七七頁），
      惟其於獲案之初，由警方提供羅陸助之最近照片，經其指
      認無誤，並簽名於羅陸助照片上，其於原審所為翻異應係
      迴護被告之詞，不足採信；證人羅陸助於原審審理中證稱
      ：伊從來沒有透過甲○○販賣毒品，把毒品交給林世傑，
      伊未使用0000000000號行動電話，九十三年九
      月二十九日林世傑未打電話給伊，也沒有叫甲○○開車載
      伊，伊沒有坐過甲○○所駕駛之ＯＶ─八七九六號自用小
      客車，也沒有跟林世傑約定在神岡國小見面過，或叫甲○
      ○於九十三年九月二十九日到神岡國小向林世傑收取三千
      元之購毒價金等語（原審卷第二六三頁至第二六六頁），
      惟被告及證人林世傑於獲案之初，已指認羅陸助無誤，並
      供稱0000000000號行動電話係羅陸助所使用，
      被告亦因林世傑打上開行動電話聯絡羅陸助欲購買毒品，
      致被告受羅陸助指示赴現場交易時被警查獲，羅陸助上開
      所證應係脫免自己罪責之詞，尚難資被告有利之認定。
（五）我國查緝毒品海洛因之施用或販賣一向執法甚嚴，對於販
      賣海洛因者尤科以重度刑責，販賣海洛因既係違法行為，
      當非可公然為之，亦無公定價格，且容易分裝並增減份量
      ，而每次買賣之價量，可能隨時依雙方關係深淺、資力、
      需求量及對行情之認知、來源是否充裕、品質是否較佳、
      查緝是否嚴謹、購買者被查獲時供述購買對象之可能風險
      之評估等情形，而異其標準，非可一概而論；而買受毒品
      之人通常亦無法探知販毒者賺取利潤幾何，是販賣毒品之
      利得，除被告坦承犯行或價量俱臻明確外，委難察得實情
      ，販賣之人從價差或量差中牟利之方式雖異，其意圖營利
      之販賣行為則同一。是以因海洛因量微價高，販賣者率有
      利益可圖，羅陸助苟非確實有利可圖，豈有甘冒重刑之風
      險？被告與羅陸助共同販賣海洛因當有意圖營利之犯意已
      明。
（六）綜上所述，被告所辯，顯係事後卸責之詞，不足採信，事
      證明確，被告前開犯行應堪認定。扣案之海洛因一包（毛
      重０˙五公克），被告始終供稱係其所有欲供其本身施用
      ，案發當日羅陸助僅叫其至約定之地點向林世傑收取三千
      元，且其本身平時確有施用毒品，業據其於警詢時供明在
      卷（偵查卷第六之一頁），復查無其他積極證據足認該包
      海洛因係羅陸助欲其轉交林世傑之物，尚難認其關於此部
      分所供有何不實，附此敘明。
三、按海洛因為毒品危害防制條例第二條第二項第一款明定列管
    之第一級毒品，被告於九十三年九月二十九日十四時許，著
    手販賣第一級毒品海洛因予林世傑之犯行，雖因林世傑係基
    於警方授意未有購買之意，且被告亦尚未收取所販賣之價金
    ，其販毒行為尚在未遂階段。核被告所為，係犯毒品危害防
    制條例第四條第一項之販賣第一級毒品罪、及同條第一項、
    第五項之販賣第一級毒品未遂罪。被告販賣前持有第一級毒
    品之低度行為，已為其販賣第一級毒品之高度行為吸收，不
    另論罪。被告與羅陸助間，就上開犯行，有犯意聯絡與行為
    分擔，為共同正犯。被告先後多次犯行，時間緊接，犯罪構
    成要件相同，顯係基於概括犯意反覆為之，為連續犯，依刑
    法第五十六條規定以一販賣第一級毒品既遂罪論，惟本件之
    法定本刑為死刑或無期徒刑，依刑法第六十四條第一項、第
    六十五條第一項之規定不得加重其刑。被告為圖利而連續販
    賣第一級毒品海洛因，戕害國民健康、助長他人施用毒品惡
    習，其行為固屬不法，然衡諸本案經查獲被告之販賣對象僅
    林世傑一人，就販賣之數量僅一包，價款不過一千元，其惡
    性與犯罪情節較諸大量走私進口或長期販賣毒品之「大盤」
    、「中盤」毒販有重大差異，倘科以法定本刑死刑或無期徒
    刑，誠為情輕法重，本院衡其犯罪情狀，認為縱科處無期徒
    刑，猶嫌過苛，在客觀上足以引起一般人同情，爰依刑法第
    五十九條規定，酌量減輕其刑。
四、原審以罪證明確，予以論罪科刑，雖非無見，惟查，原審誤
    認扣案之海洛因係共犯羅陸助交付被告供本件販賣之用，亦
    未認定被告與羅陸助二人於九十三年九月二十七日販售予林
    世傑之海洛為０、二公克，均有未洽，被告上訴意旨以否認
    犯罪，指摘原判決不當，雖無理由，惟原判決既有前揭可議
    之處，自應由本院撤銷改判，爰審酌被告明知海洛因具有成
    癮性，服用後會產生依賴性、耐藥性，且戒解不易，竟為圖
    一己之私利，無視於國家防制毒品危害之禁令，仍於共犯羅
    陸助販賣毒品時，載其前往，且犯後仍飾詞卸責，未具悔意
    ，惟其所販賣毒品之對象僅一人，販毒數量及販賣所得利益
    非鉅等一切情狀，量處如主文第二項所示之刑。毒品危害防
    制條例第十九條第一項有關沒收之規定，係刑法第三十八條
    第一項第二款、第三款、第三項之特別規定，採義務沒收主
    義，故供犯該項所列之罪所用之物或所得之物，如屬於犯人
    所有，即應沒收，被告販賣第一級毒品海洛因所得之一千元
    ，雖未扣案，應依該條例第十九條第一項之規定宣告沒收，
    如全部或一部不能沒收，以其財產抵償之。至於：(1)扣案之
    第一級毒品海洛因一包（淨重○點二四公克、空包裝重○點
    二一公克），雖係第一級毒品，惟不能證明供本件犯罪所用
    之物，不予宣告沒收銷燬之；(2)扣案之行動電話一支（序號
    ：000000000000000號，含門號00000
    00000號），雖為被告所有且供被告所使用之物，業據
    被告陳明在卷，惟並非專供被告販賣毒品所用之物，亦即與
    構成要件行為無直接關聯性，（最高法院五十一年台非字第
    一三號判例參照），及被告所駕駛之ＯＶ－八七九六號自用
    小客車雖為被告共同販賣第一級毒品所用之交通工具，但非
    其所有，均無庸沒收；(3)扣案之海洛因注射針筒三支、海洛
    因分裝杓一支、行動電話一支（序號：000000000
    000000號，含門號0000000000號），係證
    人林世傑所有，非屬被告所有供本件犯罪所用之物，亦不予
    宣告沒收，附此敘明。
五、公訴意旨另以：被告甲○○於九十三年九月二十二日，亦與
    羅陸助共同基於販賣第一級毒品海洛因營利之犯意，由羅陸
    助使用0000000000號行動電話與林世傑之000
    0000000號行動電話聯絡，約定販賣數量不詳之第一
    級毒品海洛因予林世傑，代價新台幣（下同）一千元，並約
    在台中縣神岡鄉○○路與神圳路口之神岡國小附近交易，再
    由羅陸助打甲○○之0000000000號行動電話，叫
    甲○○駕駛豐磊企業有限公司所有車牌號碼ＯＶ─八七九六
    號之自用小客車，搭載羅陸助前往約定地點交付第一級毒品
    海洛因予林世傑，並由羅陸助向林世傑收取一千元，而共同
    販賣第一級毒品海洛因，涉犯毒品危害防制條例第四條第一
    項之販賣第一級毒品罪嫌等語。公訴人認為被告涉有該部分
    罪嫌，係以證人林世傑於警詢時之證述為主要論據，訊據被
    告堅決否認有此部分犯行。經查：證人林世傑於警詢時雖證
    稱：九十三年九月二十二日下午約十七時許，其以0000
    000000號行動電話打給『阿助』之00000000
    00號行動電話，雙方約在其住處附近之神岡國小交易海洛
    因毒品，以一千元之價格向『阿助』之男子購買海洛因等語
    ，惟經原審調取林世傑上開行動電話與羅陸助使用之000
    0000000行動電話通聯記錄顯示，九十三年九月二十
    二日林世傑與羅陸助間並無行動電話之通聯紀錄，有通聯紀
    錄附原審卷足稽，林世傑於警詢時所證即與事實不合，尚難
    遽為被告不利之認定，被告於警詢時則供稱伊見過林世傑約
    三次，於九十三年九月二十七日十七時許，在神岡國小附近
    ，林世傑與羅陸助交易毒品時見過一次，由伊擔任司機，其
    他二次係於路上打招呼見過，伊只載過阿助一次等情綦詳，
    此外復查無其他積極證據足認被告有此部分犯行，惟此部分
    與上開有罪部分，有連續犯之裁判上一罪關係，故不另為無
    罪之諭知，附此敘明。
六、據上論斷，應依刑事訴訟法第三百六十九條第一項前段、第
    三百六十四條、第二百九十九條第一項前段，毒品危害防制
    條例第四條第一項、第十九條第一項，刑法第十一條前段、
    第二十八條、第五十六條、第五十九條，判決如主文。
本案經檢察官乙○○到庭執行職務。
中　　華　　民　　國　　94　　年　 　9　　月　　29　　日
                刑事第十庭  審判長法　官　林　照　明
                                  法　官　唐　光　義
                                  法　官　林　清　鈞
上列正本證明與原本無異。
如不服本判決應於收受送達後十日內向本院提出上訴書狀，其未
敘述上訴之理由者並得於提起上訴後十日內向本院補提理由書（
均須按他造當事人之人數附繕本）。
                                  書記官　劉　恒　宏
中　　華　　民　　國　　94　　年　　10　　月　　5 　　日
                                                      Ｉ
